臺灣高等法院刑事裁定　　　　　　　　　　96年度抗字第26號
抗　告　人
即　受刑人　甲○○
選任辯護人　周仲鼎　　律師
上列抗告人因恐嚇取財案件，不服臺灣板橋地方法院95年度撤緩
更字第2號，中華民國95年11月29日所為裁定，提起抗告，本院
裁定如下：
    主  文
原裁定撤銷。
聲請駁回。
    理  由
一、檢察官聲請意旨略以：受刑人甲○○因犯恐嚇取財等案件，
    經鈞院於民國（下同）94年12月28日以94年度上易字第1744
    號判處有期徒刑1年，緩刑4年確定。乃其於緩刑期前即92年
    4月至同年8月間亦犯恐嚇取財罪，經原審法院於95年4月3日
    以95年度簡字第225號判處有期徒刑5月（得易科罰金）確定
    ，爰聲請將上述之緩刑宣告撤銷等語。
二、原審法院裁定意旨略以：甲○○因犯恐嚇取財等案件，經臺
    灣高等法院於94年12月28日以94年度上易字第1744號判決判
    處有期徒刑1年，緩刑4年確定；而受刑人於緩刑前即92年間
    故意犯幫助恐嚇取財罪，復經本院於95年4月3日以95年度簡
    字第225號簡易判決判處有期徒刑5月（得易科罰金）確定等
    情，有上開二案判決書及被告前案紀錄表1 份在卷可稽。經
    核上述二案，受刑人於92年4月至8月間，因先後多次協助提
    領擄鴿勒贖贓款而犯連續幫助恐嚇取財罪，又於94年3月至5
    月間，再因多次擄車勒贖而犯共同連續恐嚇取財罪，其一再
    故意犯罪，犯罪之情節並由幫助他人擄鴿勒贖犯罪之幫助犯
    ，進而成為共同參與擄車勒贖之正犯，犯罪被害人更均係多
    達數十位，嚴重危害一般社會大眾之財產安全，足見甲○○
    漠視法令、目無法紀，並無悔悟之心，認對其所為之緩刑宣
    告，顯難收預期效果，而有執行刑罰之必要，核與現行刑法
    第75條之1（原審誤為第75條）第1 項第1款之規定相符，因
    而准許檢察官撤銷緩刑宣告之聲請等語。
三、抗告意旨略以：受刑人因犯恐嚇取財罪（擄鴿勒贖）（臺灣
    板橋地方法院檢察署93 年度偵緝字第869號），同意檢察官
    緩起訴一年，並捐款新臺幣3 萬元之處分。惟因緩起訴期間
    內故意更犯恐嚇取財罪（擄車勒贖），經鈞院判處有期徒刑
    1年，緩刑4年確定（同署94年度偵字第8709號，鈞院95年度
    上易字第1744號），致緩起訴處分遭撤銷後（同署94年度撤
    緩字第216號），繼續偵查起訴（同署95年度撤緩偵字第1號
    ，原審95年度簡字第225號），經原審判處有期徒刑5月（得
    易科罰金）確定。受刑人為儘早結束司法程序，未提起上訴
    而繳交罰金完畢，致使該判決確定時點落於前開恐嚇取財罪
    之緩刑期內，而遭檢察官聲請撤銷緩刑宣告。因受刑人對訴
    訟程序之無知面臨如上之窘境，為此提起抗告，懇請考量受
    刑人所犯情節尚非重大、現有正當工作、養育家中老幼等情
    ，撤銷原裁定等語。
四、經查，
  (一)按，刑法業經於94 年2月2日經總統令修正公布，並自95年7
    月1日起生效施行。刑法施行法第6 條之1規定：「於中華民
    國94年1月7日刑法修正施行前，受緩刑之宣告，94年1月7日
    修正刑法施行後，仍在緩刑期內者，適用94年1月7日修正施
    行之刑法第75條、第75條之1及第76 條規定」。查本件受刑
    人甲○○前因恐嚇取財等案件，經本院於94年12月28日，以
    94年度上易字第1744號判處有期徒刑1年，緩刑4年確定；嗣
    因宣告緩刑前所犯之恐嚇取財案件，經原審法院於95年4月3
    日以95年度簡字第225號判處有期徒刑5月（得易科罰金），
    因被告未上訴而確定，並於95 年5月26日執行易科罰金完畢
    等情，有前開刑事判決正本、本院被告前案紀錄表在卷可稽
    。是被告係在本次刑法修正施行前受上述緩刑宣告確定，且
    於95年7月1日刑法修正施行後，仍在緩刑期間內，揆諸上揭
    規定，即應適用本次刑法修正後關於撤銷緩刑之相關規定。
  (二)次按，「緩刑前因故意犯他罪，而在緩刑期內受得易科罰金
    之有期徒刑、拘役或罰金之宣告確定者」，足認原宣告之緩
    刑難收其預期效果，而有執行刑罰之必要者，「得」撤銷其
    宣告，刑法第75 條之1第1項第1款定有明文。考其立法意旨
    略以：關於緩刑之撤銷，現行法第75條第1項固已設有2款應
    撤銷之原因；至得撤銷緩刑之原因，則僅於保安處分章內第
    93 條第3項與撤銷假釋合併加以規定，體例上不相連貫，實
    用上亦欠彈性，爰參酌德國及奧地利現行立法例增訂得撤銷
    緩刑之原因，其中現行關於緩刑前或緩刑期間故意犯他罪，
    而在緩刑期內受得易科罰金之有期徒刑之宣告者，列為應撤
    銷緩刑之事由，因認過於嚴苛，而排除第75條應撤銷緩刑之
    事由，移列至得撤銷緩刑事由，俾使「法官依被告再犯情節
    ，而裁量是否撤銷先前緩刑之宣告」；其次，如有前開事由
    ，但判決宣告拘役、罰金時，可見行為人仍未見悔悟，有列
    為得撤銷緩刑之事由，以資彈性適用，爰於第1項第1款、第
    2 款增訂之。且本條採用裁量撤銷主義，賦予法院撤銷與否
    之權限，特於第1 項規定實質要件為「足認原宣告之緩刑難
    收其預期效果，而有執行刑罰之必要」，供作審認之標準。
    亦即於上揭「得」撤銷緩刑之情形，法官應依職權本於合目
    的性之裁量，妥適審酌被告所犯前後數罪間，關於法益侵害
    之性質、再犯之原因、違反法規範之情節是否重大、被告主
    觀犯意所顯現之惡性及其反社會性等情，是否已使前案原為
    促使惡性輕微之被告或偶發犯、初犯改過自新而宣告之緩刑
    ，已難收其預期之效果，而確有執行刑罰之必要，此與刑法
    第75條第1項所定2款要件有一具備，即毋庸再行審酌其他情
    狀，應逕予撤銷緩刑之情形不同，先予敘明。
  (三)原裁定以受刑人甲○○先後故意幫助犯擄鴿勒贖、擄車勒贖
    等罪，漠視法令、目無法紀且無悔悟之心，而認緩刑之宣告
    難收預期之效果，而有執行刑罰之必要，依刑法第75條（應
    為75 條之1之誤，爰更正之）第1項第1款之規定，而准予撤
    銷緩刑之聲請，固非無見。惟查，本件被告先於92年4月至8
    月間所犯連續幫助恐嚇取財罪，卻因得否併案審理之法律見
    解不同，遲至95 年4月3日始判處有期徒刑5月確定，而其俟
    後於94年3月至5月間所犯共同連續恐嚇取財罪，卻早於94年
    12月28日即已經本院判處有期徒刑1年，緩刑4年確定。而被
    告於該緩刑宣告確定後，並無其他犯罪行為，是亦無所謂再
    犯情節，足資審認被告並無悔悟之心，而認其所宣告之緩刑
    難收其預期之效果。亦即，在緩刑前因故意犯他罪，而在緩
    刑期內受得易科罰金之有期徒刑確定者，因無所謂再犯情節
    可言，自難認被告有何違反緩刑宣告意旨而難收其預期效果
    之情，此時，則應審酌被告緩刑前所犯之罪，是否嚴重侵害
    他人法益、主觀犯意所顯現之惡性非輕及其反社會性實屬重
    大等情，以判斷前案原為促使惡性輕微之偶發犯、初犯改過
    自新而宣告之緩刑，已難收其預期之效果，而確有執行刑罰
    之必要。次查，被告於前後二案，雖均為擄鴿（車）勒贖集
    團之一員，然其於前案係因貪圖小利（2,000 元），幫助持
    共犯交付之提款卡協助提領贓款（ 參判決事實及理由所載）
    ，於後案亦係受其夫共犯張智亮之指示，駕車搭載其夫前往
    竊車，參與情節較為輕微（參判決理由三所載），足見其因
    犯罪所得非鉅，所居角色非不可替代，且係受其夫指示牽連
    ，亦非居主動謀議計畫犯罪之地位；又張智亮入監服刑後，
    被告尚有二子待養，現亦有正當工作，有其所提戶籍謄本及
    在職證明書各一紙在卷可按。綜上，被告於緩刑期前所犯之
    罪，猶較宣告緩刑所犯之罪為輕，其惡性並非深重，被害人
    雖有多人，但被告尚非主其事者，且其犯後均能坦承犯行，
    態度良好，並自行繳納前案有期徒刑易科之罰金完畢，顯見
    其反社會性亦非重大，應足認其後案所宣告之緩刑，仍能足
    資警惕，並無非予繼續執行刑罰之必要。原審僅於形式上論
    斷其先後一再犯罪，未能究明其行為與罪刑宣告間之關係及
    其犯罪情節等情，遽為准許檢察官撤銷緩刑宣告之聲請，容
    有未合。被告提起抗告，指摘原裁定未能審認被告犯罪情節
    較輕，已有悔意，撤銷緩刑實屬過苛等語，尚非全無理由，
    自應由本院撤銷原裁定；且本件事證已明，無再發回續查之
    必要，爰逕為聲請駁回之諭知。
五、據上論斷，應依刑事訴訟法第413條，裁定如主文。
中　　華　　民　　國　　96　　年　　4 　　月　　17　　日
                　刑事第三庭　審判長法　官　許國宏
                                　　法　官　楊貴志
                                　　法　官　朱光仁
以上正本證明與原本無異。
不得再抗告。
                                　　書記官　王宜玲
中　　華　　民　　國　　96　　年　　4 　　月　　20　　日
